臺灣板橋地方法院刑事判決
公　訴　人　臺灣板橋地方法院檢察署檢察官
被　　　告　寅○○
　　　　　　子○○
上　一　人
指定辯護人　本院公設辯護人　壬○○
上列被告因偽造貨幣等案件，經檢察官提起公訴（89年度偵字第
23050號、90年度偵字第14341號），本院判決如下：
    主  文
寅○○共同連續行使偽造私文書，足以生損害於他人，累犯，處
有期徒刑拾月，如附表一至附表四所示之物暨偽造之印章、印文
及署押均沒收。
子○○共同連續行使偽造私文書，足以生損害於他人，累犯，處
有期徒刑拾月，如附表一、二、三、五、六所示之物暨偽造之印
章、印文及署押均沒收；又意圖供行使之用而收集偽造之通用紙
幣，累犯，處有期徒刑壹年捌月，如附表七所示偽造之面額新臺
幣壹仟元通用紙幣柒張均沒收。應執行有期徒刑貳年肆月，如附
表一、二、三、五、六所示之物暨偽造之印章、印文及署押，以
及如附表七所示偽造之面額新臺幣壹仟元通用紙幣柒張均沒收。
    事  實
一、寅○○（曾於民國86年間因違反麻醉藥品管理條例案件，經
    本院於86年4 月14日以86年度易字第2558號判決判處有期徒
    刑4 月確定，復因傷害案件，經本院於86年8 月21日以86年
    度易字第3798號判決判處有期徒刑1 年，嗣經臺灣高等法院
    於87年2 月18日以87年度上易字第328 號判決駁回上訴確定
    ，上開2 案件經臺灣高等法院於88年3 月15日以88年度聲字
    第248 號裁定定其應執行刑為有期徒刑1 年2 月確定，而於
    88年7 月9日 縮刑期滿執行完畢；又因犯偽造文書等罪，經
    本院於88年5 月14日以88年度訴字第582 號判決判處有期徒
    刑5 月確定，而於89年7 月25日縮刑期滿執行完畢）、子○○（前因違反麻醉藥品管理條例案件，經臺灣基隆地方法院
    於82年3 月8 日以82年度易緝字第13號判決判處有期徒刑5
    月確定，又因違反肅清煙毒條例案件，經本院於84年8 月10
    日以84年度訴緝字第133 號判決判處有期徒刑3 年6 月確定
    ，上開2 案件經本院於84年10月9 日以84年度聲字第1138號
    裁定定其應執行刑為有期徒刑3 年8 月確定，嗣於85年12月
    24日縮刑假釋出監交付保護管束，而於88年1月9日假釋期滿
    執行完畢）2人，於前案有期徒刑執行完畢後5年內，猶不知
    悔改，竟與友人丑○○（所涉本案犯行由本院另案審理中）
    共同基於故買贓物之犯意聯絡，並共同基於行使變造特種文
    書、行使偽造私文書及詐欺取財之概括犯意聯絡，先於89年
    12月7日晚間7時許，在臺北縣中和市大華戲院附近，明知真
    實姓名年籍不詳綽號「安琪（Ａngle）」之成年女子所持有
    之「乙○○」、「庚○○」及「甲○○」3人之國民
    各1張及「庚○○」之健保卡1張，係屬來源不明之贓物（庚○○之國民
    許，在桃園縣中壢市○○路56號2樓遭不明人士所竊取，乙○○及甲○○之國民
    士所竊取），仍以國民
    合計3張共6000元之代價（庚○○之健保卡贓物價格則包含
    於其國民
    」之成年女子故買之。買受後，寅○○、子○○2人復與丑
    ○○基於概括犯意聯絡，由寅○○、子○○提供自己之照片
    ，於同日交由丑○○在其斯時位於臺北縣新店市○○路住處
    ，連同丑○○本人之照片，以換貼
    同連續變造該3張國民
    國民
    證上之照片則換貼成丑○○之照片），足以生損害於戶政機
    關對於
    於乙○○、庚○○及甲○○3人。
二、迨前開國民
    人遂共同謀議，計劃以持假
    後，再向通訊行詐購行動電話以變賣現金朋分花用，3 人隨
    即基於意圖為自己不法所有之概括犯意聯絡及行為分擔，推
    由子○○、丑○○2人出面，於89年12月8日日間某時分別至
    縣新店市○○路117號之華南商業銀行新店分行北新辦事處
    ，先於銀行附近委請不知情之印章店刻印師傅偽刻「庚○○
    」、「甲○○」印章各1顆，再由子○○、丑○○各持前開
    變造完成之庚○○、甲○○國民
    彥愷印章，分別前往彰化銀行江翠分行及華南商業銀行新店
    分行北新辦事處冒名開戶。其冒名開戶之分工方式為：
  (1)由子○○向彰化銀行江翠分行人員出示前開變造之庚○○國
    民
    ，進而偽以庚○○名義填寫開戶申請資料，在開戶申請資料
    其上「電話欄」內偽造「庚○○」印文1枚，在該銀行之業
    務往來申請書、印鑑卡暨顧客資料卡其上「立約印鑑欄」及
    「印鑑式樣(一)欄」內各偽造「庚○○」印文1枚，復在其上
    「存戶親簽欄」內偽簽「庚○○」署押1枚（合計偽造「庚○○」印文3枚、署押1枚）後，再將開戶申請資料交由該分
    行人員辦理開立活期儲蓄存款帳戶手續，而行使變造國民身
    分證及偽造私文書，以此方式施用詐術，使該銀行承辦人員
    陷於錯誤，誤信其為庚○○本人，而同意其在該銀行開立活
    期儲蓄存款帳戶（帳號：00000000000000號），並交付客觀
    上具有財產價值之銀行存摺1本及金融卡1張予子○○，足以
    生損害於彰化銀行江翠分行對於存款客戶資料管理之正確性
    及庚○○本人。
  (2)由丑○○向華南商業銀行新店分行北新辦事處人員出示前開
    變造之甲○○國民
    期儲蓄存款帳戶，進而偽以甲○○名義填寫開戶申請資料，
    在存款戶約定書其上「金融卡領用人欄」內偽造「甲○○」
    印文及署押各1枚，並在「立約定書人欄」內偽造「甲○○
    」印文及署押各1枚（合計偽造「甲○○」印文2枚、署押2
    枚）後，再將開戶申請資料交由該辦事處人員辦理開立活期
    儲蓄存款帳戶手續，而行使變造國民
    以此方式施用詐術，使該辦事處承辦人員陷於錯誤，誤信其
    為甲○○本人，而同意其在該辦事處開立活期儲蓄存款帳戶
    （帳號：000000000000號），並交付客觀上具有財產價值之
    銀行存摺1本及金融卡1張予丑○○，足以生損害於華南商業
    銀行新店分行北新辦事處對於存款客戶資料管理之正確性及
    甲○○本人。
三、寅○○、子○○及丑○○3 人於共同詐得前開冒用庚○○、
    甲○○名義所申辦之銀行活期儲蓄存款存摺及金融卡後，復
    承前意圖為自己不法所有之概括犯意聯絡，於89年12月8 日
    晚間9時許，共同持前開變造完成之庚○○、甲○○2人之國
    民
    愷銀行存摺（作為辦理扣抵電信費用轉帳之用），至設於臺
    北縣永和市○○路437 號「佳麒電訊有限公司」（下稱佳麒
    公司，起訴書略載為「佳麒通訊行」），由寅○○陪同在旁
    ，子○○、丑○○2 人出面，分別假冒「庚○○」、「甲○○」名義，向佳麒公司利用遠傳電信股份有限公司（下稱遠
    傳電信公司）所推出之軍公教優惠專案，以每組現金價990
    元低價之方式，購買如附表3 所示之行動電話10支搭配申辦
    遠傳電信公司行動電話門號共計10組（以庚○○名義申辦5
    組、以甲○○名義申辦5 組）使用，並在遠傳電信公司行動
    電話服務申請書（1 式4 聯，分別為送交遠傳電信聯、客戶
    聯、經銷門市聯、代理商聯）「申請人簽名欄」內，由子○○、丑○○各自在如附表3所示門號之行動電話服務申請書
    上申請人簽名欄內偽簽「庚○○」、「甲○○」署押各1枚
    （偽簽1枚，連同複寫3枚，每份申請書即偽造署押4枚，共
    計偽造「庚○○」署押20枚、「甲○○」署押20枚），而偽
    造該行動電話服務申請書，進而將該申購手機並搭配門號之
    行動電話服務申請書出示，交予佳麒公司承辦人員丁○○辦
    理而行使之，足以生損害於佳麒公司、遠傳電信公司對於客
    戶及行動電話門號資料管理之正確性及庚○○、甲○○本人
    ，同時寅○○、子○○及丑○○三人即共同基於意圖為自己
    不法所有之概括犯意聯絡，藉此詐術使佳麒公司承辦人員丁○○陷於錯誤，誤信子○○、丑○○即為庚○○、甲○○，
    而同意渠三人所為之申請並交付如附表3所示客觀上具有財
    產價值之行動電話10支及行動電話通話晶片卡（即SIM卡）
    共計10枚。寅○○、子○○及丑○○3人共同詐購前開行動
    電話及晶片卡得手後，隨即交由丑○○以每支2800元之高價
    轉賣他人脫手圖利，扣除購買行動電話成本後，由寅○○分
    得4000元、子○○分得5000元，其餘贓款則由丑○○取得。
四、寅○○、丑○○2 人食髓知味，復承前意圖為自己不法所有
    、行使變造特種文書及行使偽造私文書之概括犯意聯絡，於
    89年12月11日，由丑○○在其臺北縣新店市○○路住處，將
    其弟鍾駿為（原名鍾明哲，所涉偽造文書罪嫌部分由本院另
    案審理中）先前冒用「戊○○」名義所申辦之英商渣打銀行
    Ｖisa信用卡1張（金卡，卡號：0000000000000000號）其背
    面持卡人簽名欄處「戊○○」之簽名，以藥水擦拭使其消失
    後，再偽簽「乙○○」之署押於該張信用卡背面持卡人簽名
    欄處，以此方式共同變造該私文書後，再於同日晚間10時30
    分許，寅○○、丑○○二人共同前往佳麒公司上址，丑○○
    將前開持卡人簽名欄變造完成之信用卡交付予寅○○，由寅
    ○○出面持前開變造完成之「乙○○」國民
    信用卡背面持卡人簽名欄變造完成為「乙○○」名義之英商
    渣打銀行Ｖisa信用卡各1張，欲如法炮製，冒用乙○○名義
    再向佳麒公司利用遠傳電信公司所推出之軍公教優惠專案，
    欲申辦詐購另2組行動電話搭配遠傳電信門號，而出示上開
    變造完成之國民
    面申請資料時，旋為佳麒公司承辦人員丁○○當場發現寅○○持以辦理轉帳繳納電信費用之前開背面持卡人簽名欄變造
    完成為「乙○○」名義之信用卡，其上英文拼音部分（LIN
    YI-HUANG）與背面中文簽名「乙○○」不符，察覺有異，因
    而報警處理，始未得逞。嗣經警隨即趕赴現場當場查獲，並
    於寅○○、丑○○身上扣得前開變造完成之「乙○○」、「
    甲○○」國民
    所申辦之華南商業銀行活期儲蓄存款存摺1本（帳號：00000
    0000000號）、金融卡1張，以及丑○○之弟鍾駿為冒用己○○名義所申辦之協富Ｍaster信用卡1張（白金卡，卡號：00
    00000000000000號）及冒用戊○○名義所申辦之英商渣打銀
    行Ｖisa信用卡2張（均為金卡，卡號均為：00000000000000
    00號）。
五、子○○另單獨承前故買贓物及變造特種文書之概括犯意，於
    90年1 月間（起訴書誤載為90年12月間）某日，在臺北縣樹
    林市○○路附近，明知真實姓名年籍不詳綽號「黑點」之成
    年男子所持有之「癸○○」國民
    之贓物（癸○○之國民
    ，在臺北縣樹林市○○街○ 段329 號前遭不明人士所竊取）
    ，仍以5000元之代價，向該綽號「黑點」之成年男子故買該
    癸○○所失竊之國民
    照片1 張，交由與其有變造特種文書犯意聯絡之該名綽號「
    黑點」成年男子，在不詳地點以換貼
    共同加以變造該張癸○○所失竊之國民
    明知該真實姓名年籍不詳綽號「黑點」之成年男子所另持有
    之「丙○○」國民
    龍之國民
    潭鄉○○路其自用廂型車內遭不明人士所竊取），亦於上述
    同一時地，故買該綽號「黑點」之成年男子所交付前開變造
    完成之「癸○○」失竊國民
    金龍」失竊之國民
六、子○○又於90年2 月26日晚間某時許，承前行使變造特種文
    書、行使偽造私文書及意圖為自己不法所有之概括犯意，持
    先前與該綽號「黑點」成年男子所共同變造完成之「癸○○
    」國民
    通訊臺北政大店」（下稱震旦通訊政大店），假冒「癸○○
    」名義，向震旦通訊政大店申請購買如附表6 所示之2 組行
    動電話門號使用，並在和信電訊股份有限公司（下稱和信電
    訊公司）2 份和信ON LINE 服務申請表（1 式4 聯）客服聯
    之申請人簽名欄內，連續偽簽「癸○○」署名各1 枚（連同
    複寫至代理商聯、經銷商聯及用戶聯各1 枚，共計在2 份1
    式4聯之服務申請表上偽造「癸○○」署名共計8枚），而偽
    造該2份行動電話服務申請表，進而將該2份行動電話服務申
    請表出示，交予震旦通訊政大店承辦人員申請辦理行動電話
    門號而行使之，藉此方式使震旦通訊政大店承辦人員陷於錯
    誤，誤信子○○即為癸○○本人，而同意其申請並交付客觀
    上具有財產價值之門號為0000000000、0000000000（起訴書
    誤載為0000000000）號之行動電話通話晶片卡（即SIM 卡）
    各1 枚予子○○，足以生損害於震旦通訊政大店、和信電訊
    公司對於客戶及行動電話門號資料管理之正確性及癸○○本
    人。子○○於取得上開行動電話通話晶片卡（即SIM 卡）2
    枚後，隨即將其中1 枚交付予自稱「田國強」（真實姓名、
    年籍、住址均不詳）之友人取走。
七、子○○復另行起意，明知先前透過跳蚤市場聯繫之真實姓名
    年籍不詳之成年男子所持有之新版新臺幣1000元券4 張及舊
    版新臺幣1000元券3 張，均係偽造之通用紙幣（鈔票號碼詳
    如附表7）， 竟仍意圖供行使之用，於90年2 月26日晚間7
    、8 時許，與該名不詳男子相約至臺北縣新店市○○路、中
    正路口交易偽鈔，而由子○○以3000元之代價向其購買前該
    面額新臺幣1000元之新舊版偽鈔共7 張而收集之，並伺機欲
    將其兌換成小額真鈔使用。嗣於翌日（90年2 月27日）凌晨
    1 時許，子○○在臺北縣新店市○○路親水公園之男廁所內
    與寅○○一同為警查獲，當場並扣得前開經變造完成之「癸○○」國民
    分證一張、以庚○○名義所開設之彰化銀行江翠分行活期儲
    蓄存款存摺（帳號：00000000000000號）1本及金融卡1張、
    庚○○健保卡1枚、偽刻庚○○印章一顆、新臺幣1000元偽
    鈔7張、和信電訊公司行動電話通話晶片卡（即SIM卡）1枚
    及包裝第一級毒品海洛因之殘渣紙1張（寅○○及子○○二
    人涉嫌違反毒品危害防制條例部分由檢察官另案偵辦），始
    循線查悉上情。
八、案經臺北縣政府警察局永和分局報告暨臺北縣政府警察局新
    店分局報請臺灣臺北地方法院檢察署呈請臺灣高等法院檢察
    署檢察長令轉臺灣板橋地方法院檢察署檢察官偵查起訴。
    理  由
一、右揭犯罪事實，業據被告寅○○、子○○二人於警詢、偵查
    中及本院審理時均坦承不諱，核與同案被告丑○○於警詢、
    偵查中、本院審理時及同案被告鍾駿為（原名鍾明哲）於偵
    查中供述情節相符，並經被害人庚○○、丁○○、己○○、
    癸○○、丙○○於警詢時暨被害人丁○○、癸○○、丙○○
    於偵查中指述在卷，復有遭換貼照片變造完成之「乙○○」
    、「甲○○」、「癸○○」國民
    珠」健保卡1 張、照片業經撕去之「丙○○」國民
    本1張、以庚○○名義所開設之彰化銀行江翠分行活期儲蓄
    存款存摺（帳號：00000000000000號）1本及金融卡1張、以
    甲○○名義所開設之華南商業銀行新店分行北新辦事處活期
    儲蓄存款存摺（帳號：000000000000號）1本及金融卡1張、
    偽刻庚○○印章1顆、協富信用卡1張、英商渣打銀行信用卡
    2張、面額新臺幣1000元偽鈔7張及和信電訊公司行動電話通
    話晶片卡（即SIM卡）1枚扣案足資佐證，並有桃園縣警察局
    中壢分局受理刑事案件報案三聯單影本1紙、彰化銀行江翠
    分行90年7月5日彰翠字第1213號函暨所附客戶「庚○○」（
    帳號：00000000000000號）開戶申請資料影本1份、華南商
    業銀行新店分行北新辦事處90年2月7日華店北字第011號
    函暨所附客戶「甲○○」（帳號：000000000000號）開戶約
    定書及
    話服務申請書影本10份（搭配NOKIA 3210手機組合6份、搭
    配MOTOROLA V2088手機組合4份）、和信電訊公司風險管理
    室91年3月7日函暨所附之偽造和信ON LINE服務申請表影本2
    紙等資料附卷足稽。前開扣案之信用卡3張，經本院函請財
    團法人聯合信用卡處理中心鑑定結果，認「該3張信用卡由
    於各該卡片之形式外觀及防偽特徵均與真卡相符，故研判其
    應係真卡無誤，為其中一張署名為『乙○○』之英商渣打銀
    行信用卡，其簽名欄上明顯有竄改痕跡，故本中心判斷該簽
    名欄上之持卡人簽名應有遭變造之情形」乙節，有該中心93
    年10月26日聯卡商管字等391號函1份在卷可參；另前開扣
    案之新版新臺幣1000元券4張及舊版新臺幣1000元券3張（鈔
    票號碼如附表7），經本院函請中央銀行發行局轉請中央印
    製廠鑑定結果，認該7張1000元券均係偽鈔，且認「該等新
    版壹仟元偽鈔均以彩色噴墨方式仿印，無凹版印紋凸起效果
    ，紙張非鈔券紙，無水印，安全線及左下角面額數字均以噴
    墨方式仿造」、「該等舊版壹仟元偽鈔均以彩色噴墨方式仿
    印，紙張非鈔券紙，水印以灰色墨在紙張背面仿製，安全線
    以灰色墨仿造，人像衣領部分以壓凸方式仿凹版油墨凸起效
    果」等情，有中央銀行發行局93年10月1日台央發字第09300
    46958號函暨中央印製廠93年10月11日中印發字第093000484
    2號函各1份附卷足憑。堪認被告寅○○、子○○2人前開出
    於任意性之自白核均與事實相符。本案事證明確，被告2人
    犯行均堪認定。
二、核被告寅○○、子○○2 人所為，均係犯刑法第349 條第2
    項之故買贓物罪，同法第216 條、第212 條之行使變造特種
    文書罪，同法第216 條、第210 條之行使偽造私文書罪及同
    法第339 條第1 項之詐欺取財罪。被告寅○○另犯有刑法第
    216 條、第210 條之行使變造私文書罪（係指在戊○○信用
    卡背面持卡人簽名欄處變造持卡人姓名為乙○○後行使之部
    分，按在信用卡背面簽名欄處簽名，單純自形式上觀察，即
    足以表示信用卡之簽名者於信用卡之有效期限內有權使用該
    信用卡之辨識及證明，性質上屬刑法第210 條之私文書）及
    同法第339 條第3 項、第1 項之詐欺取財未遂罪（與丑○○
    共同詐購手機門號被查獲部分）。被告子○○則另犯有刑法
    第349 條第1 項之收受贓物罪（指收受丙○○失竊國民身分
    證部分）及同法第196 條第1 項後段之意圖供行使之用而收
    集偽造之通用紙幣罪（指購買仟元偽鈔部分）。被告2 人偽
    造印章、印文及署押之行為，均為其偽造私文書之部分或階
    段行為，不另論罪（被告利用不知情之刻印店師傅偽刻印章
    部分，係利用無責工具所為，乃屬間接正犯）。被告2 人變
    造特種文書及偽造私文書後均持以行使，其變造特種文書及
    偽造私文書之低度行為均應為其行使變造特種文書及行使偽
    造私文書之高度行為所吸收，亦不另論罪。被告寅○○、子
    ○○2 人就前開犯罪事實欄一、二、三所犯之故買贓物罪、
    行使變造特種文書罪、行使偽造私文書罪及詐欺取財罪之犯
    行，及被告寅○○就前開犯罪事實欄四所犯之行使變造特種
    文書罪、行使變造私文書罪之犯行，與同案被告丑○○間均
    有犯意聯絡及行為分擔，均為共同正犯。另被告子○○就前
    開與真實姓名年籍不詳綽號「黑點」之成年男子就前開變造
    癸○○國民
    部分），亦有犯意聯絡及行為分擔，均為共同正犯。被告寅
    ○○先後所犯多次行使變造特種文書罪之犯行，行使偽造私
    文書罪之犯行，以及詐欺取財既遂罪、詐欺取財未遂罪之犯
    行，各均係時間緊接，手段相同，所犯構成要件復同一，顯
    均係基於概括之犯意反覆為之，均為連續犯，應依刑法第56
    條之規定各論以一連續行使變造特種文書罪、連續行使偽造
    私文書罪及連續詐欺取財罪，並依法加重其刑。被告子○○
    如犯罪事實欄五所犯之故買贓物罪及收受贓物罪，係一行為
    觸犯二罪名之異種想像競合犯，應依刑法第55條前段之規定
    從一重之故買贓物罪處斷；公訴意旨認被告子○○所犯之上
    開收受贓物罪部分與其所犯之故買贓物罪等部分有牽連犯之
    裁判上一罪關係，容有誤會，併此敘明。被告子○○先後所
    犯故買贓物罪之犯行，行使變造特種文書罪之犯行，行使偽
    造私文書罪之犯行，詐欺取財罪之犯行，亦各均係時間緊接
    ，手段相同，所犯構成要件復同一，顯亦均係基於概括之犯
    意反覆為之，均為連續犯，亦應依刑法第56條之規定各論以
    一連續故買贓物罪、連續行使變造特種文書罪、連續行使偽
    造私文書罪及連續詐欺取財罪，並依法加重其刑。被告寅○○所犯之上開故買贓物罪、連續行使變造特種文書罪、連續
    行使偽造私文書罪、連續詐欺取財罪及行使變造私文書罪，
    彼此間均有方法結果之牽連關係，應依刑法第55條後段牽連
    犯之規定，從一重之連續行使偽造私文書罪處斷。至被告子
    ○○所犯之上開連續故買贓物罪、連續行使變造特種文書罪
    、連續行使偽造私文書罪及連續詐欺取財罪，彼此間亦均有
    方法結果之牽連關係，亦應依刑法第55條後段牽連犯之規定
    ，從一重之連續行使偽造私文書罪處斷；被告子○○所犯上
    開連續行使偽造私文書罪及意圖供行使之用而收集偽造通用
    紙幣罪之間，犯意各別，行為互殊，罪名相異，應予分論併
    罰。查被告寅○○、子○○2人均有如事實欄所載之犯罪科
    刑及執行紀錄，此有臺灣高等法院被告全國前案紀錄表2份
    在卷可查，被告2人均係於受有期徒刑之執行完畢後，5年內
    再犯有期徒刑以上之本罪，均為累犯，皆應依刑法第47條之
    規定遞加其刑。又查被告子○○意圖供行使之用而收集偽造
    通用紙幣之購買新臺幣仟元偽鈔犯行，固無足取，然其收集
    之次數非多（僅1次），且收集之數量尚少（僅7張），又未
    加以使用即被查獲，所生危害不大，犯罪情節尚屬輕微，其
    因一時失慮致肇犯行，犯罪後復均能坦白承認，頗具悔意，
    衡諸其此部分所犯之法定本刑為3年以上10年以下有期徒刑
    ，得併科5000元以下罰金，與其犯罪情節相較，實屬情輕法
    重，在客觀上足以引起一般同情，顯有堪資憫恕之處，是本
    院認就該部分即令處以法定最低刑度猶嫌過重，爰依刑法第
    59條之規定就該部分酌減其刑。爰審酌被告寅○○、子○○
    二人之素行、生活狀況、智識程度、此次犯罪之動機、目的
    、手段、持假證件至銀行冒名開戶並申辦行動電話造成戶政
    機關、金融機構、行動電話通訊業者管理上之漏洞所生之危
    害，並損害被害人個人權益，且被告子○○收集偽鈔行為，
    對社會金融秩序所生之影響，惟其二人犯罪後均已坦承犯行
    、犯後態度尚稱良好等一切情狀，分別量處如主文所示之刑
    ，被告子○○部分並依法定其應執行刑，以資懲儆。
三、本件沒收情形：
  (一)如事實欄一所示遭變造之「乙○○」、「庚○○」、「甲○○」國民
    ，然其上所換貼之被告寅○○、子○○、丑○○照片各1 張
    ，共計3 張，係被告所有並供其犯變造特種文書罪所用之物
    ，業據渠等供明在卷，其中遭變造之「乙○○」、「甲○○
    」國民
    雖未扣案，然無證據證明業已滅失，故前該3 張照片均應依
    刑法第38條第1 項第2 款之規定宣告沒收。
  (二)如事實欄二所示：
    (1)偽刻之「庚○○」、「甲○○」印章各1 顆，係偽造之印
      章（其中「甲○○」印章未扣案，然無證據證明業已滅失
      ），不問屬於犯人與否，均應依刑法第219 條之規定宣告
      沒收。
    (2)彰化銀行江翠分行以庚○○名義填寫開戶申請資料上「電
      話欄」內偽造「庚○○」印文1 枚，該銀行之業務往來申
      請書、印鑑卡暨顧客資料卡其上「立約印鑑欄」及「印鑑
      式樣(一)欄」內各偽造之「庚○○」印文1 枚，其上「存戶
      親簽欄」內偽簽之「庚○○」署押1枚（此部分合計偽造
      「庚○○」印文3枚、署押1枚），均係偽造之印文及署押
      ，應依刑法第219條之規定宣告沒收。
    (3)華南商業銀行新店分行北新辦事處以甲○○名義填寫開戶
      申請資料之存款戶約定書上「金融卡領用人欄」內偽造之
      「甲○○」印文及署押各1枚，其上「立約定書人欄」內
      偽造之「甲○○」印文及署押各1枚（此部分合計偽造「
      甲○○」印文2枚、署押2枚），均係偽造之印文及署押，
      亦應依刑法第219條之規定宣告沒收。
    (4)扣案之彰化銀行江翠分行活期儲蓄存款存摺（戶名：庚○○，帳號：00000000000000號）1 本及金融卡1 張，以及
      華南商業銀行新店分行北新辦事處活期儲蓄存款存摺（戶
      名：甲○○，帳號：000000000000號）1 本及金融卡1 張
      ，均係被告所有並供其犯罪所用及犯罪所得之物，爰依刑
      法第38條第1 項第2 款、第3 款之規定宣告沒收。
  (三)如事實欄三所示：
    (1)門號如附表3 之遠傳電信軍公教專案之行動電話服務申請
      書10份（均為1 式4 聯，分別為送交遠傳電信聯、客戶聯
      、經銷門市聯、代理商聯）之「申請人簽名欄」內，由子
      ○○、丑○○各自在如附表3所示門號之行動電話服務申
      請書上申請人簽名欄內偽簽「庚○○」、「甲○○」署押
      各1枚（偽簽1枚，連同複寫3枚，每份申請書即偽造署押4
      枚，共計偽造「庚○○」署押20枚、「甲○○」署押20枚
      ），係偽造之署押，不問屬於犯人與否，應依刑法第219
      條之規定宣告沒收。
    (2)如附表3 所示10組行動電話上之通話晶片卡10枚，係由上
      開特約經銷商通訊行承辦人員陷於錯誤而交予被告收受使
      用者，該等通話晶片卡本身既屬價值極為微薄之物，遠傳
      電信公司對之當無保留所有權之意（該等公司僅須由其電
      腦系統中移除該等通話晶片卡所含之內碼資料，即可使該
      等通話晶片卡無法使用），是該等通話晶片卡自已因被告
      之收受使用而屬其所有之物，再該等通話晶片卡均係被告
      實施上開行使變造特種文書、行使偽造私文書、詐欺取財
      犯罪所得之物，目前尚無證據足資證明上開未扣案之通話
      晶片卡10枚業已滅失，爰依刑法第38條第1 項第3 款之規
      定宣告沒收。
  (四)如事實欄四所示扣案之冒用己○○名義所申辦之協富Ｍaste
    r 信用卡1 張（白金卡，卡號：0000000000000000號）及冒
    用戊○○名義所申辦之英商渣打銀行Ｖisa 信用卡2 張（均
    為金卡，卡號均為：0000000000000000號），並非偽造之信
    用卡，已如前述，亦均非被告所有，故該扣案之三張信用卡
    不另為沒收之諭知；然其中1 張冒用戊○○名義所申辦之英
    商渣打銀行Ｖisa 信用卡（金卡，卡號為：00000000000000
    00號）其背面持卡人簽名欄處由同案被告丑○○所偽造之「
    乙○○」署押一枚，係偽造之署押，不問屬於犯人與否，則
    應依刑法第219條之規定宣告沒收。
  (五)如事實欄五所示扣案遭變造之「癸○○」國民
    本體原屬真正，並非偽造、變造之物，然其上所換貼之被告
    子○○照片1 張，係被告所有並供其犯變造特種文書罪所用
    之物，業據其供明在卷，該張照片應依刑法第38條第1 項第
    2 款之規定宣告沒收；另扣案之「丙○○」國民
    ，本體亦屬真正，並非違禁物，亦非被告所有，爰不另為沒
    收之諭知，附此敘明。
  (六)如事實欄六所示：
    (1)門號如附表6之和信電訊公司和信ON LINE服務申請表2份
      （均為1式4聯）其上客服聯之「申請人簽名欄」內，所偽
      簽之「癸○○」署名各1枚，連同複寫至代理商聯、經銷
      商聯及用戶聯各1枚，共計在2份1式4聯之服務申請表「申
      請人簽名欄」內偽造之「癸○○」署名共計8枚，係偽造
      之署押，不問屬於犯人與否，均應依刑法第219條之規定
      宣告沒收。
    (2)如附表6 所示2 組行動電話上之通話晶片卡2 枚，係由上
      開特約經銷商通訊行承辦人員陷於錯誤而交予被告子○○
      收受使用者，該等通話晶片卡本身既屬價值極為微薄之物
      ，和信電訊公司對之當無保留所有權之意（該等公司僅須
      由其電腦系統中移除該等通話晶片卡所含之內碼資料，即
      可使該等通話晶片卡無法使用），是該等通話晶片卡自已
      因被告子○○之收受使用而屬其所有之物，再該等通話晶
      片卡均係被告子○○實施上開行使變造特種文書、行使偽
      造私文書、詐欺取財犯罪所得之物，目前尚無證據足資證
      明另1 枚未扣案之通話晶片卡業已滅失，爰均依刑法第38
      條第1 項第3 款之規定宣告沒收。
  (七)如事實欄七所示扣案面額新臺幣1000元之新舊版偽鈔7 張（
    新版4 張、舊版3 張），係偽造之通用紙幣，不問屬於犯人
    與否，均應依刑法第200 條之規定宣告沒收。
四、移送併辦部分：
  (一)臺灣板橋地方法院檢察署90年度偵字第16754 號、91年度偵
    字第800 號移送併辦意旨略以：被告寅○○於90年8 、9 月
    間起，連續透過跳蚤市場雜誌上刊登之廣告，向不知名之人
    購買來路不明之他人失竊國民
    1 批後，再偽造印章65枚，準備持以行使而偽造信用卡申請
    書及銀行存摺，並於90年4 月及10月間，基於變造特種文書
    之概括犯意，將同案被告丑○○、子○○及其本人之照片黏
    貼於他人之國民
    錦樹涉有刑法第349 條第2 項之故買贓物罪及同法第210 條
    、第212 條、第217 條之偽造文書罪等罪嫌；另被告子○○
    於90年10月初，基於變造特種文書之概括犯意，提供本人之
    照片3 張予有犯意聯絡之同案被告寅○○黏貼於陳月秋、馬
    鳳民及江秀玲之國民
    告子○○該部分涉有刑法第212 條之變造特種文書罪嫌。被
    告寅○○、子○○2 人嗣於90年10月5 日經警於臺北縣土城
    市○○路98號12樓查獲，上開被告2 人所犯部分與本件起訴
    部分有連續犯之裁判上一罪關係，爰移請併辦等語。
  (二)臺灣臺北地方法院檢察署92年度偵字第13125 號移送併辦意
    旨略以：被告寅○○於90年4 月11日在臺北縣新店市拾獲謝
    偉民先前所失竊之國民
    侵占入己，並以換貼自己照片之方式變造該國民
    於90年4 月14日持該變造之國民
    ，至臺北縣新店市○○路○ 段37號全虹通訊行佯稱本人為謝
    宇而欲刷卡詐購遠傳電信公司之行動電話及門號使用，並交
    付變造之國民
    ，復在行動電話服務申請書上申請人簽章欄內偽簽謝宇之署
    押，後經店員陳泰誠求證信用卡發卡銀行發覺有異並報警查
    獲後，始悉上情，因認被告寅○○此部分涉犯刑法第216 條
    、第212 條、第210 條、第201 之1 第2 項、第339 條第2
    項、第3 項等罪嫌，與本件起訴部分有連續犯之裁判上一罪
    關係，而移請併辦等語。
  (三)惟查，刑法上連續犯之成立，其主觀上須出於「概括之犯意
    」，所謂「概括之犯意」，係指多次犯罪行為自始均在一個
    預定犯罪計劃以內，出於主觀上始終同一犯意之進行。若嗣
    後另有新犯意發生，縱其所為手段相同，所犯為同一罪名，
    究非連續其初發之意思，即不能謂成立連續犯。本件被告寅
    ○○、子○○二人所犯之連續行使偽造私文書罪等犯行，被
    告寅○○本案犯罪時間係自89年12月7 日起至同年月11日止
    ，其於本案犯罪後之89年12月11日經警查獲移送臺灣板橋地
    方法院檢察署經檢察官偵查後，隨即於89年12月12日聲請本
    院羈押獲准，自89年12月12日起均羈押於臺灣臺北看守所，
    迄90年2 月9 日始具保停止羈押；另被告子○○本案犯罪時
    間係自89年12月7 日起至90年2 月26日止，其於本案犯罪後
    之90年2 月27日經警查獲移送臺灣臺北地方法院檢察署經檢
    察官偵查後，隨即於90年2 月27日聲請臺灣臺北地方法院羈
    押獲准，自90年2 月27日起均羈押於臺灣臺北看守所，迄90
    年4 月24日始經法院停止羈押並命限制住居，此有法務部在
    監
    卷可稽。前開被告寅○○移送併辦部分之犯罪時間，距離本
    案犯罪時間已相隔4 月以上，被告子○○部分更已相隔達8
    月之久，時間已難謂緊接，且移送併辦部分之犯行均係被告
    二人前經法院依法羈押後，分別命具保或限制住居而准予停
    止羈押後再犯，被告二人先前犯行既業經查獲並命羈押在案
    ，無法預期何時得以停止羈押，即難認停止羈押後所為之犯
    行仍自始在同一個預定犯罪計劃以內，而出於主觀上始終同
    一犯意。復觀諸被告寅○○於本院審理中自承：「90年2 月
    9 日我交保出去後，因為沒有工作缺錢所以再犯，羈押期間
    中，我有想要改過自新，但是出去之後因為缺錢，所以就用
    以前留下來的
    問筆錄第6 頁），被告子○○於本院審理中亦供稱：「我在
    羈押期間中有想要改過自新」、「（問：為何後來又犯案？
    ）因為出去與朋友在一起，而且我腎臟痛，所以才用一些毒
    品，是寅○○臨時拜託我拿偽造證件去郵局領包裹，我才去
    犯案的」（參見本院92年7 月11日訊問筆錄），益徵前開移
    併辦部分之犯行與本案所為犯行之手段相同，然究非連續其
    初發之意思，即不能謂成立連續犯，故前開移送併辦部分與
    前揭起訴論罪科刑部分既無連續犯之裁判上一罪關係，自難
    認被告2 人該移送併辦部分之犯行為本案起訴效力所及，本
    院自不得就該移送併辦部分併予審判，應退由檢察官另行依
    法偵辦，附此敘明。
據上論斷，應依刑事訴訟法第299 條第1 項前段，刑法第28條、
第56條、第196 條第1 項後段、第216 條、第210 條、第212 條
、第339 條第1 項、第3 項、第349 條第1 項、第2 項、第55條
、第47條、第59條、第51條第5 款、第38條第1 項第2 款、第3
款、第200 條、第219 條，罰金罰鍰提高標準條例第1 條前段，
判決如主文。
本案由檢察官楊仲農提起公訴，經檢察官辛○○到庭執行職務。
中      華      民      國    94    年    1   月  28  日
                        刑事第十庭審判長法  官  高奕驤
                                        法  官  黃若美
                                        法  官  曾正耀
上列正本證明與原本無異。
如不服本判決，應於判決送達後10日內向本院提出上訴狀。
                                        書記官  廖舜宜
中　　華　　民　　國　　94　　年　　1 　　月　　28　　日
附錄本案論罪科刑法條全文：
中華民國刑法第196條
行使偽造、變造之通用貨幣、紙幣、銀行券，或意圖供行使之用
而收集或交付於人者，處三年以上十年以下有期徒刑，得併科五
千元以下罰金。
收受後方知為偽造、變造之通用貨幣、紙幣、銀行券而仍行使，
或意圖供行使之用而交付於人者，處五百元以下罰金。
第一項之未遂犯罰之。
中華民國刑法第210條
偽造、變造私文書，足以生損害於公眾或他人者，處五年以下有
期徒刑。
中華民國刑法第212條
偽造、變造護照、旅券、免許證、特許證及關於品行、能力服務
或其他相類之證書、介紹書，足以生損害於公眾或他人者，處一
年以下有期徒刑、拘役或三百元以下罰金。
中華民國刑法第216條
行使第二百十條至第二百十五條之文書者，依偽造、變造文書或
登載不實事項或使登載不實事項之規定處斷。
中華民國刑法第339條
意圖為自己或第三人不法之所有，以詐術使人將本人或第三人之
物交付者，處五年以下有期徒刑、拘役或科或併科一千元以下罰
金。
以前項方法得財產上不法之利益或使第三人得之者，亦同。
前二項之未遂犯罰之。
中華民國刑法第349條
收受贓物者，處三年以下有期徒刑、拘役或五百元以下罰金。
搬運、寄藏、故買贓物或為牙保者，處五年以下有期徒刑、拘役
或科或併科一千元以下罰金。
因贓物變得之財物，以贓物論。
附表一：
┌──┬───────────────┬────┬───────┐
│編號│     名稱、內容               │ 數量   │    備  註    │
├──┼───────────────┼────┼───────┤
│ 1  │ 變造「乙○○」國民身分證上   │  1張   │    已扣案    │
│    │ 所貼之「寅○○」照片         │        │              │
├──┼───────────────┼────┼───────┤
│ 2  │ 變造「庚○○」國民身分證上   │  1張   │    未扣案    │
│    │ 所貼之「子○○」照片         │        │              │
├──┼───────────────┼────┼───────┤
│ 3  │ 變造「甲○○」國民身分證上   │  1張   │    已扣案    │
│    │ 所貼之「丑○○」照片         │        │              │
└──┴───────────────┴────┴───────┘
附表二：
┌──┬───────────────┬──────┬─────┐
│編號│     名稱、內容               │  數 量     │備  註    │
├──┼───────────────┼──────┼─────┤
│ 1  │ 偽造之「庚○○」印章         │  1顆       │已扣案    │
├──┼───────────────┼──────┼─────┤
│ 2  │ 偽造之「甲○○」印章         │  1顆       │未扣案    │
├──┼───────────────┼──────┼─────┤
│ 3  │ 彰化銀行江翠分行以庚○○名義 │  詳左述    │未扣案    │
│    │ 填寫開戶申請資料上「電話欄」 │            │          │
│    │ 內偽造「庚○○」印文1 枚，該 │            │          │
│    │ 銀行之業務往來申請書、印鑑卡 │            │          │
│    │ 暨顧客資料卡其上「立約印鑑欄 │            │          │
│    │ 」及「印鑑式樣(一)欄」內各偽造 │            │          │
│    │ 之「庚○○」印文1 枚，其上「 │            │          │
│    │ 存戶親簽欄」內偽簽之「庚○○ │            │          │
│    │ 」署押1 枚（此部分合計偽造「 │            │          │
│    │ 庚○○」印文3 枚、署押1 枚） │            │          │
├──┼───────────────┼──────┼─────┤
│ 4  │ 華南商業銀行新店分行北新辦事 │  詳左述    │未扣案    │
│    │ 處以甲○○名義填寫開戶申請資 │            │          │
│    │ 料之存款戶約定書上「金融卡領 │            │          │
│    │ 用人欄」內偽造之「甲○○」印 │            │          │
│    │ 文及署押各1 枚，其上「立約定 │            │          │
│    │ 書人欄」內偽造之「甲○○」印 │            │          │
│    │ 文及署押各1 枚（此部分合計偽 │            │          │
│    │ 造「甲○○」印文2 枚、署押2  │            │          │
│    │ 枚）                         │            │          │
├──┼───────────────┼──────┼─────┤
│ 5  │ 彰化銀行江翠分行活期儲蓄存款 │  詳左述    │已扣案    │
│    │ 存摺（戶名：庚○○，帳號：96 │            │          │
│    │ 000000000000號）1 本及金融卡 │            │          │
│    │ 1 張，以及華南商業銀行新店分 │            │          │
│    │ 行北新辦事處活期儲蓄存款存摺 │            │          │
│    │ （戶名：甲○○，帳號：187200 │            │          │
│    │ 398641號）1 本及金融卡1 張   │            │          │
│    │                              │            │          │
└──┴───────────────┴──────┴─────┘
附表三：
┌──┬──────┬──────────────┬─────┬───┐
│編號│行動電話門號│   名稱、內容               │   數量   │備  註│
├──┼──────┼──────────────┼─────┼───┤
│ 1  │ 0000000000 │ 遠傳電信行動電話服務申請書 │ 連同複寫 │未扣案│
│    │            │ 上申請人簽名欄內偽造之「陳 │ 共計4枚  │      │
│    │            │ 惠珠」署押                 │          │      │
├──┼──────┼──────────────┼─────┼───┤
│ 2  │ 0000000000 │ 遠傳電信行動電話服務申請書 │ 連同複寫 │未扣案│
│    │            │ 上申請人簽名欄內偽造之「陳 │ 共計4枚  │      │
│    │            │ 惠珠」署押                 │          │      │
├──┼──────┼──────────────┼─────┼───┤
│ 3  │ 0000000000 │ 遠傳電信行動電話服務申請書 │ 連同複寫 │未扣案│
│    │            │ 上申請人簽名欄內偽造之「陳 │ 共計4枚  │      │
│    │            │ 惠珠」署押                 │          │      │
├──┼──────┼──────────────┼─────┼───┤
│ 4  │ 0000000000 │ 遠傳電信行動電話服務申請書 │ 連同複寫 │未扣案│
│    │            │ 上申請人簽名欄內偽造之「陳 │ 共計4枚  │      │
│    │            │ 惠珠」署押                 │          │      │
├──┼──────┼──────────────┼─────┼───┤
│ 5  │ 0000000000 │ 遠傳電信行動電話服務申請書 │ 連同複寫 │未扣案│
│    │            │ 上申請人簽名欄內偽造之「陳 │ 共計4枚  │      │
│    │            │ 惠珠」署押                 │          │      │
├──┼──────┼──────────────┼─────┼───┤
│ 6  │ 0000000000 │ 遠傳電信行動電話服務申請書 │ 連同複寫 │未扣案│
│    │            │ 上申請人簽名欄內偽造之「朱 │ 共計4枚  │      │
│    │            │ 彥愷」署押                 │          │      │
├──┼──────┼──────────────┼─────┼───┤
│ 7  │ 0000000000 │ 遠傳電信行動電話服務申請書 │ 連同複寫 │未扣案│
│    │            │ 上申請人簽名欄內偽造之「朱 │ 共計4枚  │      │
│    │            │ 彥愷」署押                 │          │      │
├──┼──────┼──────────────┼─────┼───┤
│ 8  │ 0000000000 │ 遠傳電信行動電話服務申請書 │ 連同複寫 │未扣案│
│    │            │ 上申請人簽名欄內偽造之「朱 │ 共計4枚  │      │
│    │            │ 彥愷」署押                 │          │      │
├──┼──────┼──────────────┼─────┼───┤
│ 9  │ 0000000000 │ 遠傳電信行動電話服務申請書 │ 連同複寫 │未扣案│
│    │            │ 上申請人簽名欄內偽造之「朱 │ 共計4枚  │      │
│    │            │ 彥愷」署押                 │          │      │
├──┼──────┼──────────────┼─────┼───┤
│ 10 │  0000000000│ 遠傳電信行動電話服務申請書 │ 連同複寫 │未扣案│
│    │            │ 上申請人簽名欄內偽造之「朱 │ 共計4枚  │      │
│    │            │ 彥愷」署押                 │          │      │
├──┼──────┴──────────────┼─────┼───┤
│ 11 │ 以上10組行動電話之通話晶片卡（即SIM卡）  │   10枚   │未扣案│
└──┴─────────────────────┴─────┴───┘
附表四：
┌───┬──────────────┬─────┬──────┐
│編號  │    名稱、內容              │ 數量     │  備  註    │
├───┼──────────────┼─────┼──────┤
│ 1    │以戊○○名義所申辦之英商渣  │  1枚     │  已扣案    │
│      │打銀行Ｖisa 信用卡（金卡，  │          │            │
│      │卡號為：0000000000000000號  │          │            │
│      │）其背面持卡人簽名欄處所偽  │          │            │
│      │造之「乙○○」署押          │          │            │
└───┴──────────────┴─────┴──────┘
附表五：
┌───┬──────────────┬─────┬──────┐
│編號  │   名稱、內容               │ 數量     │  備  註    │
├───┼──────────────┼─────┼──────┤
│ 1    │變造「癸○○」國民身分證上  │  1張     │  已扣案    │
│      │所貼之「子○○」照片        │          │            │
└───┴──────────────┴─────┴──────┘
附表六：
┌──┬───────┬─────────────┬─────┬───┐
│編號│ 行動電話門號 │ 名稱、內容               │   數量   │備  註│
├──┼───────┼─────────────┼─────┼───┤
│ 1  │ 0000000000   │ 和信電訊ON LINE服務申請表│ 連同複寫 │未扣案│
│    │              │ 上申請人簽名欄內偽造之「 │ 共計4枚  │      │
│    │              │ 癸○○」署押             │          │      │
├──┼───────┼─────────────┼─────┼───┤
│ 2  │ 0000000000   │ 和信電訊ON LINE服務申請表│ 連同複寫 │未扣案│
│    │              │ 上申請人簽名欄內偽造之「 │ 共計4枚  │      │
│    │              │ 癸○○」署押             │          │      │
├──┼───────┴─────────────┼─────┼───┤
│ 3  │ 以上2組行動電話之通話晶片卡（即 SIM 卡） │    2枚   │ 1枚未│
│    │                                          │          │ 扣案 │
└──┴─────────────────────┴─────┴───┘
附表七：
┌───┬───────┬────────┬────┬────┐
│編號  │  偽鈔號碼    │   面  額       │ 版別   │ 備  註 │
├───┼───────┼────────┼────┼────┤
│ 1    │ BL649728WH   │ 新臺幣1000元   │ 新版   │ 已扣案 │
├───┼───────┼────────┼────┼────┤
│ 2    │ BL649728WH   │ 新臺幣1000元   │ 新版   │ 已扣案 │
├───┼───────┼────────┼────┼────┤
│ 3    │ BL649728WH   │ 新臺幣1000元   │ 新版   │ 已扣案 │
├───┼───────┼────────┼────┼────┤
│ 4    │ BL649728WH   │ 新臺幣1000元   │ 新版   │ 已扣案 │
├───┼───────┼────────┼────┼────┤
│ 5    │ CN366655HZ   │ 新臺幣1000元   │ 舊版   │ 已扣案 │
├───┼───────┼────────┼────┼────┤
│ 6    │ DT924816JW   │ 新臺幣1000元   │ 舊版   │ 已扣案 │
├───┼───────┼────────┼────┼────┤
│ 7    │ EL374173HX   │ 新臺幣1000元   │ 舊版   │ 已扣案 │
└───┴───────┴────────┴────┴────┘
